臺灣桃園地方法院民事簡易判決
111年度桃原簡字第22號
原      告  鄒俊邑  
訴訟代理人  楊麒峰  
被      告  胡鎮宏  

上列當事人間請求給付違約金事件，本院於民國111年7月5日言
詞辯論終結，判決如下：
    主      文
被告應給付原告新臺幣30,000元，及自民國111年3月1日起至清
償日止，按週年利率5％計算之利息。
原告其餘之訴駁回。
訴訟費用由被告負擔10分之3，餘由原告負擔。
本判決第1項得假執行。
原告其餘假執行之聲請駁回。
    事實及理由
一、原告主張：原告從事二手車輛買賣業務，被告於民國110年1
    2月間至原告工作場所賞車，經原告介紹後，被告相中105年
    3月出廠、NISSAN X-TRAIL、車身號碼T32TVAC007252之二手
    車輛（下稱系爭車輛），兩造遂於110年12月4日簽定系爭車
    輛之買賣合約（下稱系爭契約），約定被告以新臺幣（下同
    ）540,000元購買系爭車輛，當日被告並交付5,000元定金予
    原告，並約定餘款由被告辦理車輛貸款。詎原告於110年12
    月10日通知被告辦理對保，被告以各種理由推託、反悔不願
    購買，致系爭車輛迄今未能完成過戶，而依系爭契約第15條
    第3項之約定，違約須賠償車輛總價20％，被告不願購買系爭
    車輛業已構成違約事由，爰依系爭契約第15條之法律關係，
    提起本件訴訟等語，並聲明：㈠被告應給付原告108,000元，
    及自起訴狀繕本送達之翌日起至清償日止，按週年利率5％計
    算之利息；㈡願供擔保請准宣告假執行。 
二、被告則以：原告做為車商不誠實，伊看上系爭車輛已經簽約
    了，原告卻要伊提高押金到20,000元，不然系爭車輛可能會
    被別人買走，伊不同意，伊就不想繼續交易，違約金當時簽
    約時並沒有寫在上面，原告要求的違約金太高了，請求酌減
    等語，資為抗辯，並聲明：原告之訴駁回。
三、得心證之理由：
　㈠原告主張兩造就系爭車輛簽立系爭契約，被告拒絕繼續交易
    購買系爭車輛等情，業據原告提出系爭契約、兩造間之對話
    紀錄在卷為憑（見本院卷第6至15頁、第44至48頁），且為
    被告所不爭執（見本院卷第33頁反面），堪信原告此部份之
    主張為真實。
  ㈡按甲方（即被告）支付定金後，如不願買受，得拋棄定金解
    除契約，乙方（即原告）如不願出賣，得加倍返還甲方所支
    付之定金後，解除契約，系爭契約第12條有明文約定。次按
    定金，除當事人另有訂定外，適用左列之規定：二、契約因
    可歸責於付定金當事人之事由，致不能履行時，定金不得請
    求返還，民法第249條第1項第2款定有明文。又解約定金，
    係以定金為保留解除權之代價，定金付與人固得拋棄定金，
    以解除契約；定金收受人亦得加倍返還定金，以解除契約（
    最高法院72年台上字第85號判決意旨參照）。經查：系爭契
    約第12條約定之任意解約權，係以拋棄定金為代價以解除契
    約，與民法第249條第1項第2款及上開最高法院判決意旨相
    符。而觀之兩造間之對話紀錄，被告於109年12月10日明確
    向原告表示：「車子貸款那邊 你直接幫我取消，車子我不
    要了！」（見本院卷第11頁），可認被告確係於109年12月1
    0日依系爭契約第12條之約定，向原告表達解除契約之意。
    　
　㈢按其他特約事項及約定理由：違約須賠償車輛總價的20％，系
    爭契約第15條第3項有明文約定。次按約定之違約金額過高
    者，法院得減至相當之數額；解除權之行使，不妨礙損害賠
    償之請求，民法第252條、第260條定有明文。又違約金是否
    相當，應依一般客觀事實、社會經濟狀況及當事人所受損害
    情形，以為衡量之標準，若所約定之額數，與實際損害相懸
    殊者，法院自得酌予核減。經查，系爭契約第15條第3項約
    定，違約須賠償車輛總價的20％，文義上並未有制裁性或懲
    罰性，且其用語係「賠償」，核其性質應屬損害賠償額預定
    之違約金，依前開規定，不因原告解除權之行使而妨礙違約
    金之請求。又兩造間約定系爭車輛之成交總價為540,000元
    ，原告請求被告給付車價20％即108,000元違約金，應視一般
    情形下此違約金之約定與原告本應可獲得之履行利益相比較
    。本院審酌原告雖因被告違約，無法完成過戶取得車價餘款
    ，原告亦自承迄今系爭車輛仍未出賣予他人（見本院卷第40
    頁反面)，原告尚得於市場上將系爭車輛另行出賣，以減低
    其損失，且原告亦已沒收被告所給付之定金等情，並參酌本
    件依一般客觀事實，社會經濟狀況，原告所受損害情形及被
    告如能依約履行時，原告可享受之一切利益之標準，足認原
    告依系爭違約條款約定，請求被告給付違約金108,000元，
    核屬過高，殊非公允，應酌減為30,000元為適當。
　㈣按私文書經本人或其代理人簽名、蓋章或按指印或有法院或
    公證人之認證者，推定為真正，民事訴訟法第358條第1項定
    有明文。被告雖辯稱：原告卻要求提高押金到20,000元，不
    然系爭車輛可能會被別人買走，且違約金當時簽約時並沒有
    寫在上面等語。經查：觀之兩造間之對話紀錄，雖原告於簽
    立系爭契約後要求被告提高押金，但遭被告拒絕後，被告詢
    問原告系爭車輛是否會被他人訂走，原告即向被告表示「我
    講好了 車子不會被訂走」（見本院卷第10頁），可見原告
    已向被告表示未提高定金並不會致系爭車輛轉賣予他人；再
    者，被告於審理中自承：系爭契約上的簽名都是伊所簽，沒
    有人逼我等語（見本院卷第33頁反面），則依民事訴訟法第
    358條第1項之規定，推定系爭契約為真正，被告復未就系爭
    契約當時並未約定違約金乙節提出舉證，難認被告此部分所
    辯為真。
　㈤綜上，本件原告得向被告請求違約金30,000元。　
四、按給付無確定期限者，債務人於債權人得請求給付時，經其
    催告而未為給付，自受催告時起，負遲延責任。其經債權人
    起訴而送達訴狀，或依督促程序送達支付命令，或為其他相
    類之行為者，與催告有同一之效力。民法第229條第2項定有
    明文。又遲延之債務，以支付金錢為標的者，債權人得請求
    依法定利率計算之遲延利息。但約定利率較高者，仍從其約
    定利率。應付利息之債務，其利率未經約定，亦無法律可據
    者，週年利率為百分之5，民法第233條第1項、第203條亦有
    明文。本件原告對被告之違約金請求權，係以支付金錢為標
    的，無確定期限，又未約定利息，則被告應自受催告時起，
    負遲延責任，是原告就上述得請求之金額，併請求自起訴狀
    繕本送達被告之翌日即111年3月1日起（於111年2月18日寄
    存於被告住所地之警察機關，依法於111年2月28日生送達效
    力，見本院卷第20頁）至清償日止，按週年利率5％計算之利
    息，洵屬有據。
五、綜上所述，原告依系爭契約之法律關係，請求被告給付30,0
    00元，及自111年3月1日起至清償日止，按週年利率5％計算
    之利息，為有理由，應予准許，逾此範圍，為無理由，應予
    駁回。
六、本件原告勝訴部分係依簡易程序所為被告敗訴之判決，爰依
    同法第389條第1項第3款之規定，依職權宣告假執行。原告
    雖聲明願供擔保請准宣告假執行，僅係促使法院職權發動，
    無庸另為准駁之諭知。至原告敗訴之部分，其假執行之聲請
    即失所依據，應併予駁回。
七、本件事證已臻明確，兩造其餘攻擊防禦方法及舉證，經本院
    斟酌後，核與判決結果無影響，爰不予一一論述，併此敘明
    。
八、訴訟費用負擔之依據：民事訴訟法第79條。
中　　華　　民　　國　　111 　年　　7 　　月　　29　　日
                  桃園簡易庭  法  官  曾耀緯
以上為正本係照原本作成。
如不服本判決，應於送達後20日內，向本院提出上訴狀並表明上
訴理由，如於本判決宣示後送達前提起上訴者，應於判決送達後
20日內補提上訴理由書（須附繕本）。
如委任律師提起上訴者，應一併繳納上訴審裁判費。
中　　華　　民　　國　　111 　年　　8 　　月　　4　　日
                              書記官  吳宏明